【裁判字號】    99,訴,1579
【裁判日期】    990727
【裁判案由】    偽造文書等
【裁判全文】
臺灣臺中地方法院刑事判決              99年度訴字第1579號
公  訴  人  臺灣臺中地方法院檢察署檢察官
被      告  甲○○
上列被告因偽造文書等案件，經檢察官提起公訴(98年度偵字第2
3215號)，被告於本院準備程序進行中就被訴事實為有罪之陳述
，經本院合議庭裁定由受命法官獨任進行簡式審判程序，判決如
下：
    主  文
甲○○犯侵占遺失物罪，處罰金新臺幣伍仟元，如易服勞役，以
新臺幣壹仟元折算壹日：又犯行使偽造私文書罪，處有期徒刑肆
月，如易科罰金，以新臺幣壹仟元折算壹日。門號000000
0000號行動電話服務申請書「申請人簽章欄」、暢打專案同
意書「立同意書人欄」上偽造之「丙○○」署名各壹枚、門號0
000000000號行動電話服務申請書「申請人簽章欄」、
暢打專案同意書「立同意書人欄」上偽造之「丙○○」署名各壹
枚均沒收。
    犯罪事實及理由
一、犯罪事實：
(一)緣丙○○曾於民國97年3月、7月間，分別將其所有國民身分
    證及全民健康保險卡影印後，交予不詳業務員代為申請臺北
    富邦商業銀行、花旗商業銀行信用卡，而遭不詳之人得以其
    身分資料及不詳之人之照片偽造國民身分證及全民健康保險
    卡。惟該不詳之人於某日將上開偽造之「丙○○」國民身分
    證及全民健康保險卡各1張連同現金新臺幣(下同)200元放在
    夾鍊袋內攜帶外出時，在臺中市市○○○路附近工地不慎遺
    失。適甲○○於97年7月21日上午8時許，在上址拾獲該偽造
    之國民身分證及全民健康保險卡(已丟棄，未扣案)及現金20
    0元(無證據證明甲○○知悉上開「丙○○」國民身分證及全
    民健康保險卡係偽造)，因其自報紙廣告所刊登之內容得知
    申辦門號搭配手機可以1支手機換取現金1,500元之訊息，竟
    欲冒用他人身分申辦行動電話門號，而基於意圖為自己不法
    所有而侵占遺失物、行使偽造私文書及詐欺取財之犯意，將
    上開偽造之「丙○○」國民身分證及全民健康保險卡、現金
    200元予以侵占入己後，旋即於當日晚間7時許，在臺中市○
    ○區○○路與昌平路交岔路口旁之便利商店前，向不知情之
    何富森佯稱受丙○○之委託，代為申辦威寶電信股份有限公
    司(以下簡稱威寶電信)之行動電話門號，而將其上開偽造之
    「丙○○」國民身分證、全民健康保險卡提示供何富森查驗
    並至便利商店內影印後，分別在威寶電信門號0000000000號
    之行動電話服務申請書「申請人簽章欄」、暢打專案同意書
    「立同意書人欄」、門號0000000000號之行動電話服務申請
    書「申請人簽章欄」、暢打專案同意書「立同意書人欄」上
    接續偽造「丙○○」署名各1枚，並將前揭偽造之「丙○○
    」國民身分證正反面影本、全民健康保險卡正面影本黏貼於
    上，用以偽造表彰「丙○○」經由何富森向威寶電信申辦上
    開行動電話門號之私文書，復於偽造完成後，將上揭私文書
    交予何富森而行使之，致何富森陷於錯誤，經核對後誤以為
    甲○○確有受「丙○○」委託代為申請行動電話門號。嗣何
    富森即將上揭偽造之行動電話服務申請書、暢打專案同意書
    等私文書交予不知情之賴首成轉由不知情之威寶電信加盟業
    者世達電企業社負責人康明輝，由康明輝傳真給威寶電信申
    請核發用戶識別卡 (即SIM卡)，致威寶電信因此陷於錯誤而
    接受申請、開通門號，足以生損害於丙○○及威寶電信對於
    行動電話門號、客戶管理之正確性。又威寶電信於97年7月1
    日已將門號0000000000號、0000000000號行動電話SIM卡出
    貨予一階通路之三重過圳特約服務中心(即集駿電訊科技有
    限公司)，賴首成則於上開申請手續完成後，自不詳之上游
    店家取得該2門號之SIM卡，並將該2門號之SIM卡交給何富森
    轉交予甲○○，惟甲○○並未使用，即交給不詳之人換取現
    金3,000元。嗣因丙○○接獲威寶電信催繳上開2支行動電話
    門號自開通後至97年11月10日之通話費各9,642元之帳單(主
    要項目為月租費、設定費)，發覺其遭冒名申請上開行動電
    話，報警處理，始循線查獲上情。
(二)案經內政部警政署電信警察隊第二中隊報請臺灣臺中地方法
    院檢察署檢察官偵查起訴。
二、理由：
(一)本案被告甲○○所犯係死刑、無期徒刑、最輕本刑為3年以
    上有期徒刑以外之罪，被告於準備程序中就被訴事實為有罪
    之陳述，經告知簡式審判程序之旨，並聽取公訴人及被告之
    意見後，本院合議庭認為適宜而依刑事訴訟法第273條之1第
    1項規定，裁定由受命法官獨任進行簡式審判程序，且依同
    法第273條之2、第159條第2項之規定，不適用傳聞法則有關
    限制證據能力之相關規定，合先敘明。
(二)據以論罪之證據名稱：
    1.被告甲○○於本院審理時自白上揭犯行。
    2.證人吳瓊雅於警詢時、證人丙○○、何富森、康明輝、賴
      首成於警詢、偵訊時之證詞。
    3.威寶電信未申辦門號聲明書1份、偽造之門號0000000000
      號行動電話服務申請書、暢打專案同意書各1份、0000000
      000號行動電話服務申請書、暢打專案同意書各1份、威寶
      電信電話費帳單8張、威寶電信公司98年12月9日威(業)字
      第091209-01號函、99年1月4日威(業)字第100104-01號函
      、99年5月5日傳真函各1份。
    4.綜上各節相互佐證，被告自白核與事實相符，應堪採信，
      本案事證明確，被告犯行堪以認定，應予依法論科。
(三)論罪與量刑：
    1.核被告甲○○上揭所為，係犯刑法第337條侵占遺失物罪
      、同法第216條、第210條之行使偽造私文書罪、同法第
      339條第1項之詐欺取財罪。被告於上揭門號0000000000號
      、0000000000號之行動電話服務申請書「申請人簽章欄」
      、暢打專案同意書「立同意書人欄」上分別偽造「丙○○
      」署名之行為，為偽造私文書之階段行為；又其偽造私文
      書後復持以行使，其偽造私文書之低度行為，為行使偽造
      私文書之高度行為所收吸，均不另論罪。另被告利用不知
      情之何富森，冒用丙○○名義申辦行動電話門號，並進而
      據以轉由賴首成、康明輝向威寶電信申請核發而交付上開
      2支行動電話SIM卡各1枚，此部分被告所為係屬間接正犯
      。
    2.按同時偽造同一被害人之多件同類文書或同一被害人之多
      張支票時，其被害法益仍僅一個，不能以其偽造之文書件
      數或支票張數，計算其法益。此與同時偽造不同被害人之
      文書或支票時，因有侵害數個人法益，係一行為觸犯數罪
      名者迴異，最高法院著有73年度臺上字第3629號判例可資
      參照。次按刑法上一行為而觸犯數罪名之想像競合犯存在
      之目的，在於避免對於同一不法要素予以過度評價，其所
      謂「同一行為」係指所實行者為完全或局部同一之行為而
      言。因此刑法修正刪除牽連犯之規定後，於修正前原認屬
      於方法目的或原因結果之不同犯罪，其間果有實行之行為
      完全或局部同一之情形，應得依想像競合犯論擬(最高法
      院9 7年度臺上字第3494號判決意旨參見)。是被告上開行
      使偽造私文書之行為，亦係同時著手從事施以詐術之詐欺
      取財犯行之一部，被告上開行使偽造私文書及詐欺取財2
      罪之間，具有犯罪時間上之重疊關係，就犯罪實行之過程
      間具有實行之行為完全或局部同一之情形存在，可評價為
      一行為觸犯數個相異之罪名，為想像競合犯，依刑法第55
      條前段規定，從一重論以行使偽造私文書罪。起訴書所犯
      法條欄認被告所犯行使偽造私文書罪、詐欺取財罪應予分
      論併罰，容有未恰。
    3.被告上揭所犯侵占遺失物罪、行使偽造私文書罪，犯意各
      別，行為互殊，應予分論併罰。
    4.爰審酌被告為圖一己之私利，欲以申辦行動電話取得SIM
      卡及將搭配之手機換取現金花用，而侵占其所拾獲偽造之
      國民身分證、全民健康保險卡，並冒名申辦行動電話門號
      ，致生損害於丙○○、威寶電信對於行動電話使用者及門
      號管理之正確性，手段實值非難，及衡酌其冒名申辦手機
      門號之數量、所生危害之程度、所得利益，之前並無犯罪
      紀錄，有臺灣高等法院被告前案紀錄表在卷可稽，於本案
      犯罪前品行尚佳，犯後業已坦承犯行等一切情狀，分別量
      處如主文所示之刑，並分別諭知易服勞役、易科罰金之折
      算標準，以示懲警。
    5.又被告用以詐欺取財之偽造、變造等書類，既已交付於被
      害人收受，則該物非屬被告所有，除偽造書類上偽造之印
      文、署押，應依刑法第219條予以沒收外，依同法第38條
      第3項之規定，即不得再對各該書類諭知沒收，最高法院
      著有43年臺上字第747號判例可資參照。上揭門號0000000
      000號之行動電話服務申請書、暢打專案同意書、門號000
      0000000號之行動電話服務申請書、暢打專案同意書，雖
      為被告犯行使偽造私文書罪所使用之物，然既經被告持以
      行使而交付何富森轉由威寶電信收執，已非屬被告所有之
      物，自不得依刑法第38條第1項第2款宣告沒收之。惟被告
      於上開2支門號之行動電話服務申請書「申請人簽章欄」
      、暢打專案同意書「立同意書人欄」上分別偽造之「丙○
      ○」署名各1枚，仍應依刑法第219條規定沒收。
三、應適用之法條：
    依刑事訴訟法第273條之1第1項、第299條第1項前段、第310
    條之2、第454條，刑法第216條、第210條、第337條、第339
    條第1項、第55條前段、第41條第1項前段、第42條第3項前
    段、第219條，刑法施行法第1條之1第1項、第2項前段，判
    決如主文。
本案經檢察官乙○○到庭執行職務。
中    華    民    國    99    年    7     月    27    日
                  刑事第十七庭    法  官  簡芳潔
以上正本證明與原本無異。
如不服本判決應於收受送達後10日內向本院提出上訴書狀，並應
敘述具體理由；其未敘述上訴理由者，應於上訴期間屆滿後20日
內向本院補提理由書（均須按他造當事人之人數附繕本）「切勿
逕送上級法院」。
                                  書記官  余怜儀
中    華    民    國    99    年    7     月    27    日
附錄論罪科刑法條全文：
中華民國刑法第337條
意圖為自己或第三人不法之所有，而侵占遺失物、漂流物或其他
離本人所持有之物者，處5百元以下罰金。
中華民國刑法第216條
行使第210條至第215條之文書者，依偽造、變造文書或登載不實
事項或使登載不實事項之規定處斷。
中華民國刑法第210條
偽造、變造私文書，足以生損害於公眾或他人者，處5年以下有
期徒刑。
中華民國刑法第339條
意圖為自己或第三人不法之所有，以詐術使人將本人或第三人之
物交付者，處5年以下有期徒刑、拘役或科或併科1千元以下罰金
。
以前項方法得財產上不法之利益或使第三人得之者，亦同。
前二項之未遂犯罰之。

司法院資訊處製作；財團法人民間司法改革基金會備份。
